---
title: "Mercado inmobiliario en Lima"
author: "Javier Chang"
date: "28/7/2020"
output: html_document
---

```{r setup, include=FALSE}
knitr::opts_chunk$set(echo = FALSE, message=FALSE, warning=FALSE)
if (!require("ggplot2")) {
     install.packages("ggplot2", dependencies = TRUE)
     library(ggplot2)
}
if (!require("dplyr")) {
     install.packages("dplyr", dependencies = TRUE)
     library(dplyr)
}
if (!require("readxl")) {
     install.packages("readxl", dependencies = TRUE)
     library(readxl)
}
```

## Sinopsis

El presente documento describe la evolucion del mercado inmobiliario de los principales distritos de la ciudad de Lima.

## Fuente de información

La fuente de información es el estudio del BCRP que actualiza de forma trimestral los precios de alquileres y venta de inmuebles en los principales distritos de la ciudad de Lima.

El repositorio de datos se encuentra en [Indicador de precios de alquiler y venta de departamentos](https://www.bcrp.gob.pe/estadisticas/indicador-de-precios-de-venta-de-departamentos.html)

```{r download_data}

## Descarga datos de alquiler
dfile <- "precios-inmobiliarios-bd-desagregada-alquiler-2020-1.xlsx"
if (!file.exists(dfile)) {
     download.file("https://www.bcrp.gob.pe/docs/Estadisticas/inmuebles/precios-inmobiliarios-bd-desagregada-alquiler-2020-1.xlsx",
                   destfile = dfile)
}
alquiler <- read_excel(dfile)
names(alquiler) <- c("Ano", 
                     "Trim", 
                     "Alquiler_USD", 
                     "Alquiler_SOL", 
                     "Alquiler_SOLConst", 
                     "Distrito", 
                     "Superficie", 
                     "Nro_habitaciones",
                     "Nro_banos",
                     "Nro_garages",
                     "Piso_ubicacion",
                     "Vista_al_exterior",
                     "Anos_antiguedad")
alquiler$AnoTrim <- paste(alquiler$Ano, alquiler$Trim, sep="-")
alquiler$Alquiler_USD_m2 <- 12 * alquiler$Alquiler_USD / alquiler$Superficie
alquiler$Distrito <- tolower(alquiler$Distrito)

## Descarga datos de venta
dfile <- "precios-inmobiliarios-bd-desagregada-venta-2020-1.xlsx"
if (!file.exists(dfile)) {
     download.file("https://www.bcrp.gob.pe/docs/Estadisticas/inmuebles/precios-inmobiliarios-bd-desagregada-venta-2020-1.xlsx",
                   destfile = dfile)
}
venta <- read_excel(dfile)
names(venta) <- c("Ano", 
                     "Trim", 
                     "Precio_USD", 
                     "Precio_SOL", 
                     "Precio_SOLConst", 
                     "Distrito", 
                     "Superficie", 
                     "Nro_habitaciones",
                     "Nro_banos",
                     "Nro_garages",
                     "Piso_ubicacion",
                     "Vista_al_exterior",
                     "Anos_antiguedad")
venta$AnoTrim <- paste(venta$Ano, venta$Trim, sep="-")
venta$Precio_USD_m2 <- venta$Precio_USD / venta$Superficie
venta$Distrito <- tolower(venta$Distrito)
```

## Resultados

### Evolucion de precios de alquiler de departamentos por Distrito

```{r alquiler}
## Alquiler por distrito
alquilersummary <- alquiler %>%
      group_by(AnoTrim, Distrito) %>%
      summarise(Alquiler_USD_m2=mean(Alquiler_USD_m2)) %>%
      ungroup()
## Alquiler promedio
alquilerprom <- alquilersummary %>%
      group_by(AnoTrim, Distrito="promedio") %>%
      summarise(Alquiler_USD_m2=mean(Alquiler_USD_m2)) %>%
      ungroup()
## Grafica alquiler
ggplot()+
      geom_line(data=alquilersummary, 
                aes(x=AnoTrim, 
                    y=Alquiler_USD_m2, 
                    group=Distrito, 
                    color=Distrito, 
                    linetype=Distrito))+
      theme(axis.text.x = element_text(angle = 90, vjust = 0.5, hjust=1))+
      geom_line(data=alquilerprom,
                aes(x=AnoTrim,
                y=Alquiler_USD_m2, group=1), size=1)
```

### Evolucion de precios de venta de departamentos por Distrito

```{r venta}
## Venta por distrito
distritos <- unique(alquilersummary$Distrito)
ventasummary <- venta %>%
      filter(AnoTrim>="2010-2" & Distrito %in% distritos) %>%
      group_by(AnoTrim, Distrito) %>%
      summarise(Precio_USD_m2=mean(Precio_USD_m2)) %>%
      ungroup()
## Venta promedio
ventaprom <- ventasummary %>%
      group_by(AnoTrim, Distrito="promedio") %>%
      summarise(Precio_USD_m2=mean(Precio_USD_m2)) %>%
      ungroup()
## Grafica alquiler
ggplot()+
      geom_line(data=ventasummary, 
                aes(x=AnoTrim, 
                    y=Precio_USD_m2, 
                    group=Distrito, 
                    color=Distrito, 
                    linetype=Distrito))+
      theme(axis.text.x = element_text(angle = 90, vjust = 0.5, hjust=1))+
      geom_line(data=ventaprom,
                aes(x=AnoTrim,
                y=Precio_USD_m2, group=1), size=1)
```

### Ratio Precio de venta / Ingreso por alquiler anual (PER – Price to Earnings Ratio)

```{r Price_to_Earning}

## Calcular PER
persummary <- merge(alquilersummary, ventasummary)
persummary$per <- persummary$Precio_USD_m2 / persummary$Alquiler_USD_m2

## PER promedio
perprom <- merge(alquilerprom, ventaprom)
perprom$per <- perprom$Precio_USD_m2 / perprom$Alquiler_USD_m2

## Grafica PER
ggplot()+
      geom_line(data=persummary, 
                aes(x=AnoTrim, 
                    y=per, 
                    group=Distrito, 
                    color=Distrito, 
                    linetype=Distrito))+
      theme(axis.text.x = element_text(angle = 90, vjust = 0.5, hjust=1))+
      geom_line(data=perprom,
                aes(x=AnoTrim,
                y=per, group=1), size=1)

```

